臺灣嘉義地方法院刑事判決　　　　　　　96年度簡上字第43號
上　訴　人
即　被　告　甲○○
　　　　　　　　　　弄6-4號.
上列上訴人因竊盜案件，不服本院中華民國九十五年十一月三十
日嘉義簡易庭九十五年度嘉簡字第一六六一號第一審刑事簡易判
決（檢察官聲請簡易判決處刑書案號：臺灣嘉義地方法院檢察署
九十五年度偵字第三七九０號），提起上訴，本院判決如下：
    主  文
上訴駁回。
    事  實
一、甲○○前因贓物及服用酒類不能安全駕駛動力交通工具而駕
    駛等案件，經臺灣板橋地方法院以九十年度易字第二三三七
    號判決分別處有期徒刑三月、三月，應執行有期徒刑五月確
    定，甫於民國九十一年十二月十七日執行完畢。猶不知悔改
    ，竟與林人碩（業經判決確定）共同基於意圖為自己不法所
    有之犯意聯絡，於九十五年五月二十八日下午六時十分許，
    分別搭乘不知情之潘東榮與黃俊元（另為不起訴處分）所騎
    乘之車牌號碼LDW—241號、LTI—188號重型機車，前往嘉義
    縣水上鄉三和村頂寮一號後方空地，甲○○與林人碩即徒手
    竊取乙○○所有，放置於該處之料理台攤架櫥櫃不銹鋼拉門
    及白鐵拉門各二片，並分別置放於潘東榮與黃俊元所騎乘之
    上開機車踏板上，得手後，尚未離去之際，適為返家之乙○
    ○察覺，隨即報警處理，旋為警查獲，並扣得不銹鋼拉門及
    白鐵拉門各二片（業經乙○○簽立贓物認領保管單後領回）
    。
二、案經乙○○訴由嘉義縣警察局水上分局報請臺灣嘉義地方法
    院檢察署檢察官偵查後聲請以簡易判決處刑。
    理  由
一、上訴人即被告於本件準備程序及合議審理時均未到庭，其於
    言詞辯論終結前，對於本案警、偵卷內各項傳聞證據之證據
    能力並未表示異議，檢察官對上揭各項傳聞證據之證據能力
    亦未表示異議，前述證據復無顯不可信情況，本院審酌採納
    該等傳聞證據，認前開傳聞證據合於刑事訴訟法第一百五十
    九條之一、之五等規定，因而具備證據能力，合先敘明。
二、本件上訴人即被告甲○○雖未到庭，惟被告甲○○於偵查中
    否認有何竊盜犯行，辯稱：那天伊剛好遇到潘東榮、林人碩
    及黃俊元，伊就讓他們載去北回歸線逛逛，回來經過空地，
    那邊有涼亭、椅子，還有樹，涼涼的，很舒服，我們就在那
    邊聊天，伊看到不銹鋼拉門與白鐵拉門，沒有跟攤架組裝在
    一起，伊以為那是人家不要的，就與林人碩將拉門撿起來云
    云。惟查，上揭犯罪事實，業據告訴人乙○○指訴及證述綦
    詳（見警卷第一頁至第三頁、偵卷第五十二頁至第五十四頁
    ），並有扣押物品目錄表及贓物認領保管單、現場照片七幀
    、相關位置照片四幀各一份在卷足憑。再觀諸卷附九十五年
    五月二十八日現場照片，告訴人乙○○之料理台攤架及白鐵
    洗碗槽，並無破舊致誤以為係廢棄物之外觀，上揭物品猶以
    鐵鍊互相鍊住並上鎖避免遭人搬移盜取，外觀明顯係有人之
    物品並非他人隨意棄置，有現場照片七張在卷可稽（見警卷
    第三十九頁至第四十二頁），且證人乙○○偵查中亦證稱：
    前一天料理台攤架不鏽鋼拉門及鐵拉門均組裝良好，沒有脫
    落等語（見偵卷第五十四頁），均足徵被告甲○○所拿取之
    不銹鋼拉門及白鐵拉門係自料理台攤架櫥櫃、洗碗槽所拆下
    ，被告甲○○辯稱誤以為係無人之物而撿拾，顯不可採。況
    被告甲○○初於警詢時坦承其於行竊前一天即發現告訴人乙
    ○○置放於上開空地上之不銹鋼拉門及白鐵拉門，翌日始引
    導同案被告林人碩、證人潘東榮及黃俊元至該空地乙情屬實
    ，經核與證人林人碩、潘東榮及黃俊元證述稱：當天渠等在
    嘉義市○○路遇到甲○○，甲○○說要帶渠等去一個地方，
    就將渠等帶到現場的空地等語相符（分別見偵卷第十九頁至
    第二十頁、第二十五頁至第二十六頁、第二十二頁至第二十
    三頁），顯見被告甲○○早已預謀竊取告訴人乙○○所有之
    不銹鋼拉門及白鐵拉門，被告甲○○辯稱係臨時至該地誤認
    上揭物品無人所有而撿拾，顯係卸責之詞，不足採信。本件
    被告甲○○犯行明確，堪予認定。
三、核被告甲○○所為係犯刑法第三百二十條第一項普通竊盜罪
    。按行為後法律有變更者，適用行為時之法律。但行為後之
    法律有利於行為人者，適用最有利於行為人之法律。此為刑
    法第二條第一項揭示之法律變更從舊從輕原則，規範目的在
    於避免惡化行為人法律地位，致其受行為時無法預見之刑罰
    處罰，故該條文「法律」之解釋限於「刑罰法律」（釋字第
    一０三號解釋、最高法院五十一年台非字第七六號判例參照
    ），循此意旨，則該條文之「變更」當限於「影響整體刑罰
    權規範內容利或不利」之變更，始合其規範目的。查刑法已
    於民國九十四年一月七日修正，於同年二月二日公布，並自
    九十五年七月一日施行，本件被告甲○○上揭犯行，為新法
    施行前之行為，其應適用之新、舊法比較如下：
（一）關於罰金刑貨幣單位由銀元修正為新臺幣之法律適用，因
      九十五年七月一日修正公布施行之刑法施行法第一條之一
      增訂「（第一項）中華民國九十四年一月七日刑法修正施
      行後，刑法分則編所定罰金之貨幣單位為新臺幣。（第二
      項）九十四年一月七日刑法修正時，刑法分則編未修正之
      條文定有罰金者，自九十四年一月七日刑法修正施行後，
      就其所定數額提高為三十倍。但七十二年六月二十六日至
      九十四年一月七日新增或修正之條文，就其所定數額提高
      為三倍」，經查，刑法第三百二十條自七十二年六月二十
      六日（即罰金罰鍰提高標準條例修正公布日）迄今未修正
      ，其罰金之法定刑為「五百元」（貨幣單位為「銀元」）
      ，再依罰金罰鍰提高標準條例第一條前段規定罰金刑提高
      十倍為「銀元五千元」，依現行法規所定貨幣單位折算新
      台幣條例規定折算為「新臺幣一萬五千元」；又於刑法施
      行法第一條之一施行日（即九十五年七月一日）後，刑法
      所定罰金之貨幣單位改為「新臺幣」，就其所定數額提高
      三十倍，亦為「新臺幣一萬五千元」，是刑法施行法第一
      條之一施行後，罰金刑貨幣單位雖有「新臺幣」之更異，
      惟適用結果之罰金額度則無二致，就罰金法定刑提高之「
      刑罰權規範內容」並無利或不利變更，自不生新舊法之比
      較問題，惟應適用具特別法性質之刑法施行法第一條之一
      規定。
（二）本件被告行為後刑法第二十八條已有修正，針對「正犯」
      意義，修正後重新定義為共同「實行」犯罪，而修正前同
      條定義，則為共同「實施」犯罪。而本件被告與同案共同
      正犯林人碩間就上揭犯行，具有犯意聯絡及行為分擔，且
      均已達「實行」之階段，是無論依修正前後之刑法第二十
      八條均構成共同正犯，應不生新舊法比較之問題，而無刑
      法第二條第一項之適用，故應依修正後刑法第二十八條，
      論以共同正犯。
（三）又刑法第三十三條第五款關於「罰金：一元以上」之規定
      ，修正公布為「罰金：新臺幣一千元以上，以百元計算之
      」，刑法法定本刑中列有罰金刑者，其法定最低度罰金刑
      因之提高，涉及科刑規範變更，自有新舊法比較必要（最
      高法院九十五年第八次刑事庭會議決議參照），比較結果
      ，以舊法有利於行為人，被告上揭犯行，屬九十五年七月
      一日新法施行前之行為，應適用舊法第三十三條第五款規
      定，定其罰金部分之法定刑。
（四）又刑法「罰金刑加減」之規定，將舊法「僅加減其最高度
      」之規定（刑法第六十八條），改為「最高度及最低度同
      加減之」（刑法第六十七條），罰金法定刑之加減範圍變
      更，因屬刑罰權科刑規範之變更，於處斷時自有新舊法比
      較輕重必要，經比較結果，於有加重事由時，舊法最低度
      刑未同加，對被告較為有利，自應適用舊法規定。
（五）再被告甲○○行為時之刑法第四十一條第一項前段規定：
      「犯最重本刑為五年以下有期徒刑以下之刑之罪，而受六
      個月以下有期徒刑或拘役之宣告，因身體、教育、職業、
      家庭之關係或其他正當事由，執行顯有困難者，得以一元
      以上三元以下折算一日，易科罰金。」，依行為時之易科
      罰金折算標準即修正前罰金罰鍰提高標準條例第二條前段
      （現已刪除）規定，就其原定數額提高為一百倍折算一日
      ，則本件被告行為時之易科罰金折算標準，應以銀元一百
      元以上三百元以下折算一日，再經折算為新臺幣後，為新
      臺幣三百元以上九百元以下折算為一日。惟依前述，被告
      犯罪後刑法業已修正並施行，修正後刑法第四十一條第一
      項前段規定：「犯最重本刑為五年以下有期徒刑以下之刑
      之罪，而受六個月以下有期徒刑或拘役之宣告者，得以新
      臺幣一千元、二千元或三千元折算一日，易科罰金。」，
      是易科罰金之折算標準至少為新臺幣一千元折算一日。比
      較行為時及修正後之易科罰金折算標準，行為時之折算標
      準顯較修正後為低，較有利於被告，就被告上揭犯行，應
      依刑法第二條第一項前段，適用修正前刑法第四十一條第
      一項前段及修正前罰金罰鍰提高標準條例第二條規定，定
      其折算標準。
（六）又被告甲○○行為後，刑法第四十七條亦於九十五年七月
      一日修正施行，修正前刑法第四十七條規定，受有期徒刑
      之執行完畢，或受無期徒刑或有期徒刑一部之執行而赦免
      後，五年以內再犯有期徒刑以上之罪者，為累犯。而修正
      後第四十七條第一項則規定，五年以內「故意」再犯有期
      徒刑以上之罪者，為累犯，限縮以「故意」再犯者為限，
      始成立累犯。本件被告前因贓物及服用酒類不能安全駕駛
      動力交通工具而駕駛等案件，經臺灣板橋地方法院以九十
      年度易字第二三三七號判決分別處有期徒刑三月、三月，
      應執行有期徒刑五月確定，並於九十一年十二月十七日執
      行完畢等情，有被告之臺灣高等法院被告前案紀錄表乙份
      附卷可佐，其係受有期徒刑之執行完畢後，五年以內「故
      意」再犯本件有期徒刑以上之罪，是依九十五年七月一日
      修正施行前後刑法第四十七條新舊法規定，均符合累犯之
      要件，刑罰權規範狀態並無有利或不利之變更，不生新舊
      法比較問題，自應適用現行刑法第四十七條第一項規定，
      論以累犯，並加重其刑
（七）綜合上述各條文修正前、後之比較，揆諸前揭最高法院決
      議及修正後刑法第二條第一項規定之「從舊、從輕」原則
      ，就被告上開犯行，因刑罰權規範狀態有變動而涉及新舊
      法比較部分（無變動之部分不涉及新舊法比較，依現行刑
      法規定論處），修正後之刑法規定均未較修正前規定有利
      於被告，故應依修正前規定論處。
四、原審基此認被告罪證明確，援引刑事訴訟法第四百四十九條
    第一項前段、第四百五十四條第二項，刑法第二條第一項前
    段、第二十八條、第三百二十條第一項、第四十七條第一項
    、第四十一條第一項前段（修正前），刑法施行法第一條之
    一第一項、第二項前段，罰金罰鍰提高標準條例第二條（修
    正前）之規定，逕以簡易判決判處被告有期徒刑四月，並諭
    知易科罰金之折算標準，經核原判決認事用法，並無不合，
    量刑亦稱允當。上訴意旨，仍執陳詞，否認犯罪，並指摘原
    判決不當，為無理由，應予駁回。
五、被告經合法傳喚，無正當理由不到庭，爰依刑事訴訟法第三
    百七十一條規定，不待其陳述，由檢察官一造辯論而逕行判
    決，併此敘明。
據上論斷，應依刑事訴訟法第四百五十五條之一第一項、第三項
、第三百六十八條、第三百七十一條，判決如主文。
本案經檢察官蔡彥守到庭執行職務。
中　　華　　民　　國　　96　　年　　5 　　月　　31　　日
                  刑事第一庭  審判長法　官  許進國
                                    法  官  蔡廷宜
                  　                法  官  黃琴媛
本件不得上訴。
以上正本證明與原本無異。
中　　華　　民　　國　　96　　年　　5 　　月　　31　　日
                        　　        書記官　李彩娥
附錄論罪法條全文：
中華民國刑法第320條第1項
（普通竊盜罪）
意圖為自己或第三人不法之所有，而竊取他人之動產者，為竊盜
 罪，處5年以下有期徒刑、拘役或5百元以下罰金。
